【裁判字號】    98,易,607
【裁判日期】    981021
【裁判案由】    傷害
【裁判全文】
臺灣桃園地方法院刑事判決               98年度易字第607號
公  訴  人  臺灣桃園地方法院檢察署檢察官
被      告  己○○
被      告  丁○○
                    1號
上列被告因傷害案件，經檢察官提起公訴（98年度偵字第919號）
，本院判決如下︰
    主  文
己○○共同傷害人之身體，處有期徒刑陸月，如易科罰金，以新
臺幣壹仟元折算壹日。未扣案之菜刀壹把沒收之。
丁○○共同傷害人之身體，處有期徒刑柒月。未扣案之菜刀壹把
沒收之。
    事  實
一、己○○於民國97年8 月15日某時前往乙○○住處向乙○○探
    究其女友下落，並邀同丁○○一同前往，未料乙○○不在住
    處，丁○○竟毆打乙○○兒子呂瑞傑出氣，呂瑞傑將被毆打
    之情事告知乙○○及乙○○胞兄丙○○後，丙○○、乙○○
    遂夥同友人甲○○及陳錦豪（更名前為許錦清）於同年月16
    日凌晨一同前往己○○住處找己○○理論，恰在己○○住處
    樓下即桃園縣大園鄉○○村○○○路10巷22號前遭遇己○○
    ，丙○○、乙○○、甲○○及陳錦豪遂與己○○發生口角及
    扭打，己○○見自己人單勢薄，便至附近公園向丁○○尋求
    救援，嗣後己○○先轉往至其機車放置地點，從機車置物箱
    內拿取菜刀1 把後跑回前開地址，而丁○○則手持武士刀1
    把夥同友人戊○○及數名姓名、年籍不詳之人尾隨到達，己○○及丁○○竟共同基於傷害之犯意聯絡，推由己○○持菜
    刀砍傷丙○○，丁○○則持武士刀砍傷甲○○，致丙○○受
    有左手第1 、2 指撕裂傷7 公分與左手第3 指皮膚缺損等傷
    害，甲○○則受有左前臂開放性傷口、深度撕裂傷合併肌肉
    神經受傷等傷害。經丙○○及甲○○報警處理，始查獲上情
    。
二、案經告訴人丙○○、甲○○訴由桃園縣政府警察局大園分局
    報請臺灣桃園地方法院檢察署檢察官偵查起訴。
    理  由
壹、證據能力：
一、按被告以外之人於審判外之陳述，雖不符同法第159 條之1
    至之4 之規定，而經當事人於審判程序同意作為證據，法院
    審酌該言詞陳述或書面陳述作成時之情況，認為適當者，亦
    得為證據，刑事訴訟法第159 條之5 第1 項定有明文。
二、查本件被告及檢察官於審判程序中就下述證據資料屬傳聞證
    據，且不符刑事訴訟法第159 條之1 至之4 之規定者，均同
    意作為證據，而本院審酌各該證據資料作成時之一切客觀情
    況，認為適當，故得為證據。
貳、認定犯罪事實之證據及理由：
一、訊據被告己○○及丁○○均矢口否認犯行，被告己○○辯稱
    ：伊有拿菜刀，但是並不清楚現場有人受傷云云；被告丁○○則辯稱：伊沒有拿武士刀，告訴人甲○○之傷勢亦非伊所
    造成的，伊在場只有勸架云云。惟查，被告己○○及丁○○
    有前揭所指傷害犯行，除據證人即告訴人丙○○當庭指訴：
    當天伊帶著友人即告訴人甲○○、胞妹乙○○至被告己○○
    住處找被告己○○理論為何要毆打伊姪兒呂瑞傑，剛好在被
    告己○○住處樓下遇到其人，伊和告訴人甲○○及乙○○遂
    與被告己○○發生扭打，被告己○○便跑去找被告丁○○前
    來支援，嗣被告己○○再度夥同被告丁○○回到現場時，被
    告己○○手上持有菜刀1 把，被告丁○○則持有武士刀1 把
    ，而被告己○○便走近，並拿菜刀由上往下向伊揮砍，伊便
    用左手去抓被告己○○的手，但左手還是遭被告己○○砍傷
    ，接著伊和告訴人甲○○一起將被告己○○手上菜刀奪下，
    被告己○○遂走到被告丁○○旁邊並拿走武士刀，接著又再
    度走向伊揮刀，伊又用左手要去抓被告己○○的手，但又再
    次被砍傷等語歷歷（參見本院審理卷第28頁），復據證人及
    現場目擊者乙○○到庭結稱：當時伊夥同其胞兄即告訴人丙○○、友人即告訴人甲○○及陳錦豪一同去找被告己○○理
    論為何要毆打伊的孩子，剛好在被告己○○住處樓下遇到其
    人，伊便質問被告己○○為何要帶一位綽號為「小霖」之人
    去打伊的孩子，但被告己○○未說話，告訴人甲○○及友人
    陳錦豪遂出手毆打被告己○○，被告己○○便落荒而逃，沒
    多久被告己○○又再度回到現場，並在其所有之摩托車坐墊
    裡面拿出菜刀1 把，並往伊方向撲過來，伊伸手擋住，未料
    被告己○○竟往告訴人丙○○方向衝過去，且拿該菜刀朝告
    訴人丙○○揮砍，告訴人甲○○及丙○○便聯手將被告己○○壓制在地並奪取該菜刀，就在告訴人甲○○制服被告己○○後，接著要起身之當下，伊看見站在旁邊之被告丁○○手
    持武士刀由上往下揮向告訴人甲○○，告訴人甲○○為了抵
    抗，便伸起左手阻擋，告訴人甲○○因此就遭被告丁○○砍
    傷等語明確，（參見本院審理卷第43頁反面及第44頁），觀
    諸證人丙○○及乙○○分別在不同審理期日到庭具結作證，
    且互核該2 證人證詞就案件發生過程均得相符一致，甚至就
    細節部分亦能詳細論述，而當時雖時值凌晨，天色昏暗，然
    證人丙○○及乙○○均在現場並緊鄰行為人，此外，證人丙○○及乙○○在案發時，非短時間與被告己○○及丁○○接
    觸，在考諸被告己○○及丁○○均能辨識尋仇對象，足徵當
    時現場光線尚非不能辨識行為人，證人丙○○及乙○○指認
    被告2 人傷害犯行之證述應得採憑。至證人戊○○雖證稱：
    當時伊到現場後，看見被告己○○和告訴人丙○○躺在地上
    ，告訴人丙○○抓住被告己○○的手不知道在搶什麼東西，
    但在現場從頭至尾伊只看到1 把菜刀，伊和被告丁○○曾先
    在公園撿1 把木棍要去支援被告己○○，但是到了現場，該
    木棍也遭被告丁○○母親搶走等語可按另有證人即被告丁○○母親游金花於警詢中證述：伊在現場未看見有任何刀子等
    語在卷，然證人戊○○為被告丁○○之朋友，且係在場之人
    ，自有維護被告丁○○及恐陷自己刑責之考量，而證人游金
    花為被告丁○○母親，維護被告丁○○之情更為明確，證人
    戊○○及游金花之證詞證明力已非無疑，再核對證人戊○○
    、丙○○及乙○○3 人證述，被告己○○有手持1 把菜刀一
    節無訛，證人游金花卻證稱當場沒有任何1 把刀云云，足見
    證人游金花之證詞與事實大相逕庭，並不足採；又被告己○○之菜刀確實有遭告訴人丙○○及甲○○搶走之情，亦經證
    人戊○○、丙○○及乙○○證述明確，此情堪以認定，核對
    證人即告訴人甲○○證述：被告己○○菜刀被搶走前伊並未
    受傷等語無訛（參見本院審理卷第42頁反面），既菜刀業經
    告訴人丙○○及甲○○奪走，然告訴人甲○○卻又遭刀械砍
    傷，足徵現場兇器絕非僅有1 把菜刀，是證人戊○○證述亦
    無足採，此外復有敏盛綜合醫院97年8 月19日出具之診斷證
    明書2 紙（參見偵卷第33-34 頁）、案發現場圖1 份（上揭
    偵卷第35頁），被告己○○及丁○○分別手持菜刀及武士刀
    傷害告訴人丙○○及甲○○等情，洵堪認定。綜上，本案事
    證明確，被告犯行均堪認定，應予依法論科。
二、核被告己○○、丁○○所為，均係犯刑法第277 條第1 項之
    傷害罪。被告2 人間就上開犯行，有犯意聯絡及行為分擔，
    為共同正犯。被告2 人之行為，均侵害告訴人丙○○及甲○○之身體法益，係一行為而觸犯數罪名，為想像競合犯，應
    從受害較重之告訴人甲○○部分處斷。爰審酌被告2 人僅因
    要找尋之人恰巧出門不在住處，遂毆打少年出氣，而被告丁○○甚至僅係陪同被告己○○前往尋人，卻挺身出手毆打毫
    無利害關係之人、又被告均明知告訴人一方未攜帶任何器具
    ，卻仍攜帶足至生命危險之菜刀及武士刀攻擊告訴人，兼衡
    被告丁○○素行非佳，犯後態度惡劣至極，縱其母親向告訴
    人尋求和解，於本院審理中仍堅稱其母親僅係代表被告己○○1 人，足見犯後未有任何悔意之態度等一切情狀，分別量
    處如主文所示之刑，並就被告己○○部分諭知易科罰金之折
    算標準，以示懲儆。
三、按共同犯罪行為，應由共犯各負全部責任，凡必須沒收之物
    ，於共犯之判決均應為沒收之諭知（最高法院88年度臺上字
    第7099號判決意旨參考）。查本件被告己○○用以傷害之菜
    刀1 把，係被告己○○所有，業據被告己○○供承在卷，雖
    未扣案，為無積極證據證明業已滅失，仍應爰依刑法第38條
    第1 項第2 款、第3 項之規定就被告2 人均宣告沒收之；至
    武士刀1 把，被告丁○○否認為其所有，且亦乏其他證據證
    明屬被告丁○○所有且屬違禁物，爰不另為沒收之諭知，附
    此敘明。
據上論斷，應依刑事訴訟法第299 條第1 項前段，刑法第28條、
第277 條第1 項、第41條第1 項前段、第38條第1 項第2 款、第
3 項，刑法施行法第1 條之1 第1 項前段、第2 項，判決如主文
。
本案經檢察官黃俊華到庭執行職務。
中    華    民    國    98    年    10    月    21    日
                  刑事第五庭審判長法  官   潘政宏
                                  法  官   劉淑玲
                                  法  官   江春瑩
以上正本證明與原本無異。
如不服本判決應於收受判決後10日內向本院提出上訴書狀，並應
敘述具體理由。其未敘述上訴理由者，應於上訴期間屆滿後20日
內向本院補提理由書( 均須按他造當事人之人數附繕本) 「切勿
逕送上級法院」。
                                  書記官   羅婉榕
中    華    民    國    98    年    10    月    22    日
附錄本件論罪科刑法條全文
中華民國刑法第277 條（普通傷害罪）
傷害人之身體或健康者，處3 年以下有期徒刑、拘役或1 千元以
下罰金。
犯前項之罪因而致人於死者，處無期徒刑或 7 年以上有期徒刑
；致重傷者，處 3 年以上 10 年以下有期徒刑。


司法院資訊處製作；財團法人民間司法改革基金會備份。
